【裁判字號】    97,抗,2139
【裁判日期】    971230
【裁判案由】    拆屋還地等
【裁判全文】
臺灣高等法院民事裁定                  97年度抗字第2139號
抗  告  人  未○○○
送達代收人  戌○○
相  對  人  辰○○
            子○○
            丁○○
            庚○○
            己○○
                      000-.
            戊○○
            申○
            亥○○
            地○○
            天○○
            巳○○○○○○○
                      01號(.
            午○○○○○○○
                      3(0.
            宇○○
            辛○○
            癸○○
            寅○○
            卯○○
            丙○○
            乙○○
            甲○○
            酉○○○
            丑○○
            壬○○
上列抗告人因與相對人丁○○等人間拆屋還地事件，對於中華民
國97年9月18日臺灣板橋地方法院94年度重訴字第427號所為裁定
提起抗告，本院裁定如下：
    主  文
原裁定關於訴訟標的價額核定部分廢棄。
上廢棄部分，訴訟標的價額核定為新台幣壹佰柒拾貳萬捌仟貳佰
肆拾參元。
抗告訴訟費用由相對人負擔。
    理  由
一、本件相對人於起訴主張及原審裁定意旨略以：
    (一)相對人等人於原審起訴主張坐落於臺北縣中和市○○○段
      第61-3地號土地（下稱系爭土地）為其等公同共有，遭抗
      告人於其上建築房屋無權占用，爰依民法第767條請求抗
      告人拆除地上物後，將所占用土地返還相對人；又抗告人
      無權占有系爭土地，應受有相當於租金之利益，致相對人
      受有相當於租金之損害，爰依民法第184條及第179條等規
      定，請求抗告人返還過去5年內因無權占有系爭土地所受
      之利益及自起訴狀繕本送達翌日起按月給付損害金。原審
      判決如下：抗告人未○○○應自臺北縣中和市○○○段
      第61-3地號如附圖所示編號A11、A12、A13部分土地遷出
      ，並將占用該部分土地之地上物拆除後，返還該部分土地
      予相對人。抗告人未○○○應給付相對人新臺幣（下同
      ）229,515元，及自民國（下同）94年12月13日起，至返
      還前項土地之日止，按月給付相對人3,825元（見原審判
      決書主文第1項、第2項）。
    (二)抗告人不服原判決提起上訴，原審核定抗告人訴訟標的之
      價額為1,957,758元（計算公式如下：公告土地現值
      52,371元x33平方公尺+229,515元=1,957,758元），認應
      徵第二審裁判費30,606元，命抗告人應於收受裁定送達後
      5日內繳納。
二、抗告人抗告意旨略以：本件並非土地所有權之爭執，縱然抗
    告人受全部勝訴之判決，亦非取得該地之所有權，故訴訟標
    的金額之核定，應非以土地之總價額核定。
三、按訴訟標的之價額，由法院核定。核定訴訟標的之價額，以
    起訴時之交易價額為準；無交易價額者，以原告就訴訟標的
    所有之利益為準。以一訴附帶請求其孳息、損害賠償、違約
    金或費用者，不併算其價額；計算上訴利益，準用關於計算
    訴訟標的價額之規定，民事訴訟法第77條之1第1項、第2項
    、第77條之2第2項、第466條第4項分別定有明文。又計算上
    訴利益，應就上訴聲明範圍內之訴訟標的，依起訴時之價額
    定之（最高法院31年抗字第690號判例意旨參照）。再而，
    依民法第767條所有物返還請求權請求拆除房屋返還土地者
    ，其訴訟標的之價額，應以土地起訴時之交易價額為準，至
    其並依民法第179條附帶請求給付相當於租金之不當得利部
    分，則不併算其價額（最高法院96年度第4次民事庭會議決
    議參照）。
四、經查：
    (一)因相對人於原審係依民法第767條所有物返還請求權訴請
      抗告人拆屋還地，故相對人就系爭土地是否有所有權，得
      以訴請抗告人拆屋還地，為本件審究之重點，依前開說明
      ，應依相對人起訴時系爭土地之交易價額核定訴訟標的之
      價額。又抗告人係對原審判決不利於其之部分全部提起上
      訴，其目的係請本院就相對人對系爭土地是否確有所有權
      ，得以訴請其拆屋還地乙節，加以審究，依前開之說明，
      計算上訴利益時，自應就抗告人上訴聲明範圍內之訴訟標
      的即系爭土地，依起訴時之交易價額核定之，故抗告人主
      張不得以土地之總額核定云云，尚屬無據。
    (二)因原判決主文第2項有關命相對人給付相當於租金之損害
      部分，係相對人於拆屋還地之訴訟所為附帶之請求，揆諸
      前開之說明，不併算其價額。故依抗告人應返還系爭土地
      之面積合計為33平方公尺（23平方公尺+8平方公尺+2平方
      公尺=33平方公尺），而系爭土地起訴時之公告現值為每
      平方公尺52,371元（見原審卷第1宗第4頁），核定此部分
      訴訟標的之價額為1,728,243元（計算方式如下：公告土
      地現值52,371元/平方公尺x33平方公尺=1,728,243元）。
    (三)原裁定對原判決主文第2項命抗告人給付相當於租金之損
      害229,515元部分，併算其價額，致核定訴訟標的之價額
      為1,957,758元，於法即有未洽。從而，抗告意旨指摘原
      裁定訴訟標的價額之核定不當，求予廢棄，為有理由，應
      由本院將原裁定關於訴訟標的價額核定部分予以廢棄，並
      核定本件訴訟標的價額如主文第2項所示。
    (四)至原裁定關於命補繳裁判費部分，屬訴訟程序進行中所為
      之裁定，依民事訴訟法第483條之規定，固不得抗告，惟
      原裁定關於核定價額部分，既經廢棄，則關於命補繳裁判
      費部分，即失所附麗，應俟訴訟標的價額核定確定後，重
      新裁定應徵之裁判費，附此敘明。
五、據上論結，本件抗告為有理由，爰裁定如主文。
中    華    民    國    97    年    12    月    30   日
                    民事第十四庭
                        審判長法  官  張  蘭
                              法  官  鄭純惠
                              法  官  邱瑞祥
正本係照原本作成。
如不服本裁定，應於收受送達後10日內向本院提出抗告狀，並應
繳納抗告費新台幣1千元。
中    華    民    國    97    年    12    月    31    日
                              書記官  明祖星


司法院資訊處製作；財團法人民間司法改革基金會備份。
